【裁判字號】    97,易,2209
【裁判日期】    970926
【裁判案由】    詐欺
【裁判全文】
臺灣板橋地方法院刑事判決              97年度易字第2209號
公  訴  人  臺灣板橋地方法院檢察署檢察官
被      告  甲○○
                    （現於臺灣臺北監獄臺北分監執行）
上列被告因詐欺案件，經檢察官提起公訴（97年度偵字第17328
號），被告於準備程序進行中為有罪陳述，經告知簡式審判程序
之旨，並聽取當事人之意見後，經本院合議庭裁定由受命法官獨
任進行簡式審判程序，判決如下：
    主  文
甲○○幫助意圖為自己不法之所有，以詐術使人將本人之物交付
，處有期徒刑肆月，如易科罰金，以新臺幣壹仟元折算壹日。
    事  實
一、甲○○明知金融機構存款帳戶及金融卡卡片，係可供人匯款
    入帳及自ATM 自動提款機提領現金之用之入帳提領工具，而
    帳戶存簿暨印鑑及密碼、金融卡卡片暨卡片密碼，則屬存簿
    提款或金融卡提款之必備證件資料，該等證件資料如遭他人
    以不法意圖知悉並持有，該人即可以該存款帳戶供他人匯款
    入帳並得以上開提款證件資料提領帳戶內金額，而可預見如
    將金融機構存款帳戶之帳戶存簿暨印鑑及密碼、金融卡卡片
    暨卡片密碼提供予來歷不明人士使用，將可能發生犯罪集團
    以該帳戶作為詐欺等財產犯罪之取得被害人交付金錢之手段
    之幫助犯罪結果，竟基於購買他人帳戶之提款必備證件資料
    後將該等資料交由不明人士使用將可能發生上開幫助財產犯
    罪之結果仍不違背其本意之幫助犯意，於民國96年8 月底某
    日，在臺北縣新莊市○○○路275 巷7 號7 樓，以新臺幣（
    下同）3,000 元價格，向丙○○收購前於聯邦商業銀行（下
    稱聯邦商銀）西盛分行所申請之帳號0000000000 00 號帳戶
    存摺、提款卡、印章及密碼（下稱丙○○聯邦商銀帳戶資料
    ，其涉犯幫助詐欺部分，經本院97年度簡字第4012號刑事簡
    易判決判處有期徒刑三月，如易科罰金，以1, 000元折算一
    日），再基於幫助詐欺之不確定故意，於同年9 月21日前某
    日時，將上開丙○○聯邦商銀帳戶資料交供真實姓名年籍均
    不詳之詐騙集團成員使用。該集團於取得丙○○上開聯邦商
    銀帳戶資料後，即意圖為該集團不法之所有，基於詐欺取財
    之犯意，先於96年9 月21日上午10時30分許，以隨機撥打電
    話方式，與乙○○通電後，向乙○○佯稱伊積欠國際電話費
    ，請伊匯款至上開帳戶內，致使乙○○陷於錯誤，遂依電話
    指示，於同日中午在彰化縣員林鎮東路郵局以臨櫃匯款方式
    ，匯款300,000 元至上開丙○○聯邦商銀帳戶內。嗣因乙○○察覺遭詐騙，經報警處理，查獲丙○○後，循線查知上情
    。
二、案經板橋地方法院檢察署檢察官自動檢舉偵查起訴。
    理  由
一、本案被告甲○○所犯係死刑、無期徒刑或最輕本刑為三年以
    上有期徒刑以外之罪，於本院準備程序進行中，被告先就被
    訴事實為有罪之陳述，經本院告知簡式審判程序之旨，並聽
    取公訴人、被告之意見後，由本院合議庭依刑事訴訟法第27
    3 條之1 第1 項規定，裁定由受命法官獨任進行簡式審判程
    序。
二、被告就上開犯罪事實，於本院審理中坦承不諱，並經證人乙○○、丙○○分別於警詢、偵訊中證述綦詳，另有丙○○之
    上開聯邦商銀帳戶之暨開戶至警示結清止之交易明細資料各
    一份、乙○○之郵政匯款單一紙在卷可稽，堪認被告上開具
    任意性之自白與事實相符。綜上，本案事證明確，被告犯行
    洵堪認定，應予依法論科。
三、按行為人對於構成犯罪之事實，雖非決意促使其發生，但預
    見其發生而其發生並不違背其本意者，依刑法第13條第2 項
    之規定，仍以故意論。此學理上所稱之間接故意，指行為人
    主觀上對於構成要件之實現有所預見，仍聽任其發展，終致
    發生構成要件之該當結果者而言（最高法院83年度台上字第
    4329號判決要旨參照）；復按刑法上之幫助犯，係對於犯罪
    與正犯有共同之認識，而以幫助之意思，對於正犯資以助力
    ，而未參與實施犯罪之行為者而言（最高法院75年度台上字
    第21509 號、84年度台上字第5998號、88年度台上字第1270
    號判決要旨參照）；是以，如未參與實施犯罪構成要件之行
    為，且係出於幫助之意思提供助力，即屬幫助犯，而非共同
    正犯。被告就其將購得之丙○○聯邦商銀帳戶資料交付不明
    人士使用可能會發生財產犯罪之被害人依犯人指示將贓款款
    項匯入其帳戶內後由犯人提領得手之事實，既有不確定故意
    及幫助故意，核被告所為，係犯刑法第30條第1 項、第339
    條第1 項之幫助詐欺取財罪。又被告以幫助之意思，參與構
    成要件以外行為，為幫助犯，爰依刑法第30條第2 項規定，
    依正犯之刑減輕之。爰審酌被告購買他人帳戶資料轉交予詐
    騙集團使用，助長他人犯罪，增加被害人尋求救濟及治安機
    關查緝犯罪之困難，危害被害人財產安全及社會治安，惟被
    告於本院審理中坦承犯行，茲斟酌丙○○遭量處刑度，爰量
    處如主文所示之刑，並諭知如易科罰金之折算標準，以示懲
    儆。
四、至於被告所提供丙○○聯邦商銀帳戶之上開帳戶存簿、金融
    卡暨密碼等物，既經被告交由他人，則已非被告所有，且均
    未扣案，參酌前開帳戶業經金融機關列管，是本案犯罪集團
    顯不會再使用上開帳戶，故上開帳戶存摺、提款卡及密碼等
    資料應為詐欺集團丟棄滅失，爰不為沒收之宣告，附此敘明
    。
據上論斷，應依刑事訴訟法第273 條之1 第1 項、第299 條第1
項前段，刑法第30條第1 項、第2 項、第339 條第1 項、第41條
第1 項前段，刑法施行法第1 條之1 第1 項、第2 項前段，判決
如主文。
本案經檢察官黃佳權到庭執行職務。
中    華    民    國    97    年    9     月    26    日
                  刑事第一庭  法  官  陳世旻
以上正本證明與原本無異
如不服本判決應於送達後10日內向本院提出上訴狀
                              書記官  洪紹甄
中    華    民    國    97    年    9     月    30    日
附錄：本案所犯法條全文
中華民國刑法 (民國 97 年 01 月 02 日修正)
第  339    條  （普通詐欺罪）
意圖為自己或第三人不法之所有，以詐術使人將本人或第三人之
物交付者，處五年以下有期徒刑、拘役或科或併科一千元以下罰
金。
以前項方法得財產上不法之利益或使第三人得之者，亦同。
前二項之未遂犯罰之。
中華民國刑法施行法 (民國 95 年 06 月 14 日修正)
第    1- 1 條
中華民國九十四年一月七日刑法修正施行後，刑法分則編所定罰
金之貨幣單位為新臺幣。
九十四年一月七日刑法修正時，刑法分則編未修正之條文定有罰
金者，自九十四年一月七日刑法修正施行後，就其所定數額提高
為三十倍。但七十二年六月二十六日至九十四年一月七日新增或
修正之條文，就其所定數額提高為三倍。


司法院資訊處製作；財團法人民間司法改革基金會備份。
